【裁判字號】    90,上訴,3093
【裁判日期】    901102
【裁判案由】    強盜等
【裁判全文】
臺灣高等法院刑事判決                            九十年度上訴字第三○九三號
    被      告  乙○○
    指定辯護人  甲○公設辯護人
右上訴人因強盜等案件，不服臺灣板橋地方法院九十年度訴字第一○九九號，中華民
國九十年七月二十七日第一審判決（起訴案號：臺灣板橋地方法院檢察署九十年度偵
字第一○○三二號）提起上訴，甲○判決如左：
    主  文
上訴駁回。
    事  實
一、乙○○曾於民國八十九年六月間因竊盜案件，經臺灣板橋地方法院板橋簡易庭判
    處罰金二千元，於八十九年八月二十四日罰金繳清執行完畢；復於九十年六月間
    因竊盜案件，經臺灣板橋地方法院板橋簡易庭於九十年六月十六日判處罰金五千
    元在案，猶不知悛悔，於九十年六月五日晚間十一時二十五分許（起訴書誤為晚
    間十一時四十分許），在臺北縣中和市○○路○段三六號「全家便利商店」購物
    時，意圖為自己不法之所有，基於竊盜犯意，自貨物陳列架上，竊取店內所有之
    雀巢三合一咖啡、冠寶捲心酥及ＣＡＦＥ餅乾各一包（共計價值新台幣〔下同〕
    一百三十元），放置在其所穿著之長袖外套內得手後，並以雙手圈住腰部以防外
    套內之物品掉落，隨後至店內櫃檯處就所選購之左岸咖啡、冰品各一罐（共計四
    十元）結帳。該店店長丙○○、店員丁○○因見乙○○形跡可疑，外套腰際處鼓
    鼓的，外套下緣露出物品，故詢問乙○○是否尚有物品未結帳，乙○○予以否認
    。旋即乙○○轉身離開商店，丙○○立刻追躡至店門外將其攔下，並自乙○○腰
    部取出所竊取之雀巢三合一咖啡一包，將乙○○帶回店內，並欲以電話報警。乙○○則趁丙○○進入櫃檯報警之機會欲逃離該商店，但為丁○○拉住，丙○○見
    狀亦掛下電話上前幫忙攔阻。乙○○為防護贓物及脫免逮捕，遂基於普通傷害之
    犯意，出手拉扯丁○○及丙○○，旋遭丙○○壓制在地，由丁○○以電話報警時
    ，乙○○仍接續以腳踢丙○○臉部，徒手抓其下體。嗣經丙○○制服，應乙○○
    要求使之坐立在地後，乙○○為防護贓物及脫免逮捕，又接續與丙○○、丁○○
    發生扭打，因而當場施強暴行為於丙○○及丁○○，且於扭打之際，從乙○○身
    上外套掉出所竊得之冠寶捲心酥及ＣＡＦＥ餅乾各一包，直至警方前來才遭制止
    ，造成丙○○受有右大腿、右手肘抓傷，丁○○則受有右眼瞼、右頸、右顳及左
    顳挫傷之傷害。
二、案經被害人丁○○、丙○○訴由臺北縣警察局中和分局報請臺灣板橋地方法院檢
    察署檢察官偵查起訴。
    理  由
一、訊據被告乙○○固坦承於右揭時地拿取雀巢三合一咖啡、冠寶捲心酥及ＣＡＦＥ
    餅乾各一包，放置在其所穿著之長袖外套內，並與告訴人丁○○、丙○○發生扭
    打之事實，惟矢口否認有何上開準強盜犯行，辯稱：其係忘了付錢，並非竊盜。
    因先遭丙○○及丁○○抓傷後，才還手與他們二人扭打云云。惟查：
（一）右揭事實，業據告訴人丙○○、丁○○迭於警訊及偵查中指訴甚詳，並有被告
      當時僅就冰品及左岸咖啡結帳，金額分別為二十五元及十五元，共計四十元，
      店方收乙○○一百元，找其六十元而開立之統一發票（見偵查卷第十二頁）及
      贓物照片（見偵查卷第十四頁）、贓物認領保管收據（見偵查卷第十三頁）在
      卷可稽。
（二）告訴人丙○○就當時情形詳為指稱：「我是全家便利商店店長，九十年六月五
      日二十三時四十分左右（經原審勘驗扣案錄影帶結果，時間應係在二十三時二
      十五分許），在中和市○○路○段三六號全家便利商店內遭乙○○竊取物品，
      被竊物品為雀巢三合一咖啡、冠寶捲心酥及ＣＡＦＥ餅乾各一包。乙○○先佯
      裝購買一盒冰及左岸咖啡一盒，並只付上述物品的價錢，然後將其他物品藏在
      外套裡，被我發現。我就問他是否有其他物品未結帳，他還是說沒有，就走出
      店外，我便追出制止他離開，拉扯，並報警處理。乙○○為了要逃脫，出手攻
      擊我的下體及店員丁○○的眼睛，我的右大腿有遭抓傷，店員丁○○也有擦傷
      ，我們正在打鬥時，警方正好到達將他逮捕。警方在現場起出之雀巢咖啡一盒
      、冠寶捲心酥一包及咖啡餅乾一盒，就是我店內失竊、在乙○○身上取出之物
      品」（見偵查卷第七頁正、反面）、「當乙○○拿冰沙及左岸咖啡在櫃檯結帳
      時，我詢問他身上還有沒有物品未結帳，因為我發現其身上鼓鼓的，其雙手刻
      意去扶住夾克口袋腰際處，他回答沒有，另一店員丁○○也向其詢問，乙○○
      隨後往店外走，我隨後追出從其身上搜出雀巢三合一咖啡一盒，把他帶回店內
      詢問他為什麼要騙我們。當時乙○○態度惡劣，一直想往外走，另一店員丁○○往前制止其往外走，我告訴乙○○我要打電話報警，他聽到報警馬上向外衝
      ，被另一店員丁○○制止後，隨即發生扭打。扭打時從其身上掉出ＣＡＦＥ餅
      乾及冠寶捲心酥各一包，警方即趕到」（見偵卷第九頁正、反面）、「我要和
      丁○○交接班，見乙○○穿長袖外套，兩手分持咖啡、冰品夾在腰際，覺得可
      疑，便互使眼色，二人特別注意他。我見他左口袋鼓起，看見有橘色物品」「
      我問他：『先生，你身上是否有其他東西？』，他以腰部抵靠櫃檯，一手拱著
      腰部突出的地方，另一隻手伸入口袋拿出一包煙，再換另一手重複相同動作拿
      出一包煙，表示身上只有這些東西。丁○○即問乙○○說：『請問先生你還有
      東西嗎？』，他說：『沒有』，因為丁○○自乙○○衣服下緣看到尚有其他物
      品。乙○○拿出來的兩包煙已拆開，是他自己的。他只付冰及咖啡結帳，便轉
      身離去。我看見他側腰際有硬盒痕跡，便在他走出門口時攔下他，把他腰部處
      拿出一盒雀巢三合一咖啡，抓住他請他店內，請他解釋，他說：『多少錢啦！
      』，且態度很差。之後我便要報警，他和丁○○拉扯想逃走」「我見丁○○拉
      不住乙○○，便掛下電話拉住他。乙○○要推開我想跑走，身上傷是過程中遭
      乙○○抓才受傷。最後是我把他壓制在地上。他還想抓我下體，且以腳踢我的
      臉，他說：『我不跑了，坐著可以吧！』，我讓他起身，但他仍想往外跑，丁○○為了拉住他，丁○○身上也有受傷。我右大腿及右手肘處被抓傷」「乙○○所偷的捲心酥及餅乾，是在扭打時從他身上掉出來的」等情（見偵卷第三十
      三頁反面至第三十四頁反面）。
（三）告訴人丁○○亦指稱：「乙○○竊取的物品為雀巢三合一咖啡、冠寶捲心酥及
      咖啡餅乾各一包，乙○○行竊手法為先將偷得之物品藏在外套內，被我們發現
      。乙○○先結一杯咖啡及冰的帳，我跟店長丙○○便問乙○○是否有其他物品
      要結帳，但乙○○說沒有，就往店外想要逃跑，店長把乙○○帶進來，他又想
      逃跑，也不交出贓物，我跟店長丙○○就跟他在店門口發生扭打，直到警方趕
      到將他逮捕」「我的眼睛、脖子均有被乙○○抓傷」（見偵卷第十頁反面）、
      「乙○○到櫃檯結帳時，我看見乙○○先以冰品及咖啡結帳」「我本人在櫃檯
      內見乙○○要逃跑便把他拉住，他想逃跑有推我，我仍拉住他。丙○○見狀不
      對，就跑過來拉住乙○○，換我回櫃檯報警」「（傷何來？）乙○○人在地上
      ，和店長丙○○扭打，我本來要幫店長，乙○○出手抓我臉兩次，且我眼鏡掉
      下來。乙○○坐起來後他仍想跑，又和店長丙○○及我扭打。三人扭打十多分
      鐘警方才來到。我右眼瞼、右頸及左右顳部遭抓傷」等語綦詳（見偵查卷第三
      三頁反面至第三五頁）。
（四）依告訴人丙○○、丁○○前開所述，其等於被告乙○○結帳之際，見其外套鼓
      鼓的有硬盒痕跡，且外套下緣有露出物品，已懷疑乙○○竊取店內物品，故於
      被告乙○○結帳完四十元金額之後，猶加以詢問被告乙○○是否還有其他物品
      要結帳。然被告均答稱「沒有」，並以雙手分別伸入外套口袋中取出兩包已拆
      開之香煙，以向告訴人表明無拿取其他東西未結帳。顯見在告訴人已給予提醒
      及付帳之機會後，被告乙○○明知告訴人丙○○、丁○○已生懷疑，仍圖掩飾
      其竊盜犯行，始為上開拿取外套口袋內香煙之動作。是被告乙○○辯稱係忘記
      付錢云云，無非事後卸責之詞，委無足採。
（五）又案發當時之錄影帶，經原審播放勘驗之結果（見原審卷第二九至三二頁），
      核與告訴人丙○○、丁○○所指訴情節相符。被告雖辯稱係因告訴人先動手，
      其始還手云云。然錄影帶勘驗結果顯示，被告結完帳甫走出店外時，告訴人丙○○隨即跟出店外，旋丙○○與被告乙○○再度進入店內，而站立於店門口處
      。此時告訴人丙○○與被告乙○○二人雖有互相以雙手輕微拉扯碰觸狀，然告
      訴人丙○○並無毆打被告乙○○，且同時告訴人丁○○則係站立於櫃檯內。是
      被告乙○○辯稱係因告訴人丙○○、丁○○先動手毆打云云，自非可採。
（六）告訴人丙○○因而受有右大腿、右手肘抓傷，丁○○受有右眼瞼、右頸、右顳
      、左顳挫傷之傷害，有其等受傷相片十一張附卷（見偵卷第十五頁、第十六頁
      、第三十七頁正面至第三十八頁反面）及耕莘醫院永和分院急診紀錄表影本二
      份在卷足徵（附於偵卷第三十九頁至第四十二頁）。
（七）至被告雖另辯稱其當時有喝酒云云，而告訴人丙○○於偵查中亦陳稱可聞得被
      告身上散發酒味，且被告為警查獲後，九十年六月六日凌晨零時十四分許測試
      結果，呼氣酒精濃度達每公升零點五五毫克，有酒精測試單附卷可稽（見偵查
      卷第十二頁）。但被告在店內購物時，行走、對答情形均屬正常，且動作俐落
      等情，亦經告訴人丙○○、丁○○指述在卷，並經原審勘驗錄影帶屬實。足見
      被告於前開行為時雖有飲酒，惟並未因此影響其心智判斷或行為能力。本件事
      證明確，被告犯行堪以認定。
二、被告竊取全家便利商店物品後，為防護贓物及脫免逮捕，而當場對丙○○、丁○○施以強暴，並致丙○○、丁○○受傷，核係犯刑法第三百二十九條、第三百二
    十八條第一項之準強盜罪及同法第二百七十七條第一項普通傷害罪。又準強盜罪
    除侵害財產法益外，兼對人身自由有所侵害，而本件商店之店員丁○○對該商店
    之財物有事實上支配力，與該商店店長丙○○間對該商店之財物具重疊之支配關
    係，是被告為防護贓物及脫免逮捕，接續對告訴人丁○○、丙○○為傷害之強暴
    行為，係一行為觸犯上開相同之二罪名，均為同種想像競合犯，應依刑法第五十
    五條，從一重處斷（最高法院七十三年度第四次刑庭庭會議決議(一)、最高法院八
    十八年度台上字第五五○九號判決、最高法院八十八年度台上字第三一八一號判
    決參照）。所犯上開二罪間有方法結果之牽連犯關係，應論以較重之準強盜罪（
    最高法院五十一年度台上字第一八二○號、五十六年台上字第二一六八號、五十
    七年台上字第一九六六號判決參照）。
三、原審認被告所犯罪證明確，適用刑法第三百二十九條、第三百二十八條第一項、
    第二百七十七條第一項、第五十五條，罰金罰鍰提高標準條例第一條前段之規定
    ，並審酌被告素行、犯罪動機、目的、手段、對被害人所生損害、犯後否認犯行
    等一切情狀，量處有期徒刑三年。核其認事用法均無不合，量刑亦屬妥適。被告
    上訴，否認犯罪，為無理由，應予駁回。
據上論斷，應依刑事訴訟法第三百六十八條，判決如主文。
本案經檢察官郭弘佑到庭執行職務。
中      華      民      國    九十      年     十一     月      二      日
                              臺灣高等法院刑事第十一庭
                                  審判長法  官  楊  照  男
                                        法  官  陳  炳  彰
                                        法  官  王  詠  寰
右正本證明與原本無異。
如不服本判決應於收受送達後十日內向甲○提出上訴書狀，其未敘述上訴之理由者並
得於提起上訴後十日內向甲○補提理由書（均須按他造當事人之人數附繕本）。
                                        書記官  駱  麗  君
中      華      民      國    九十      年     十一     月      二      日
附錄：本案論罪科刑法條全文
刑法第三百二十八條
意圖為自己或第三人不法之所有，以強暴、脅迫、藥劑、催眠術或他法，至使不能抗
拒，而取他人之物或使其交付者，為強盜罪，處三年以上十年以下有期徒刑。
以前項方法得財產上不法之利益或使第三人得之者亦同。
犯強盜罪因而致人於死者，處死刑或無期徒刑，致重傷者，處無期徒刑或七年以上有
期徒刑。
第一項及第二項之未遂遂犯罰之。
預備犯強盜罪者，處一年以下有期徒刑、拘役或三百元以下罰金。
刑法第三百二十九條
竊盜或搶奪，因防護贓物、脫免逮捕或湮滅罪證而當場施以強暴、脅迫者、以強盜論
。
刑法第二百七十七條
傷害人之身體或健康者，處三年以下有期徒刑、拘役或一千元以下罰金。
犯前項之罪，因而致人於死者，處無期徒刑或七年以上有期徒刑，致重傷者，處三年
以上、十年以下有期徒刑。


司法院資訊處製作；財團法人民間司法改革基金會備份。
